臺灣高等法院刑事裁定
110年度聲再字第172號
聲  請  人
即受處分人  李承遠



                    （現於法務部矯正署新店戒治附設勒戒所執行中）
上列聲請人因違反毒品危害防制條例案件，不服本院109年度毒
抗字第324號，中華民國109年12月28日所為之第二審確定裁定（
原審案號：臺灣桃園地方法院109年度毒聲字第581號），聲請重
新審理，本院裁定如下：
    主  文
本件重新審理及停止執行之聲請均駁回。 
    理  由
一、聲請意旨略以：聲請人即受處分人李承遠（下稱聲請人）對
    於本院109年度毒抗字第324號裁定（下稱原確定裁定）所為
    駁回抗告（即維持原審令入戒治處所強制戒治，其期間為6
    個月以上，至無繼續強制戒治之必要為止，但最長不得逾1
    年之裁定）不服，依法務部訂頒之「有無繼續施用毒品傾向
    評估標準評分說明手冊」業已於民國110年3月26日將前科紀
    錄毒品犯罪每筆10分，合計分數無上限，修正為每筆5分，
    合計分數上限10分，其他犯罪相關紀錄每筆2分，合計分數
    無上限，修正為每筆2分，合計分數上限10分，如以上開修
    正後評估標準重新計算，自難認聲請人有繼續施用毒品傾向
    ，爰懇請撤銷原裁定，並停止強制戒治云云。
二、按觀察、勒戒及強制戒治之裁定確定後，有下列情形之一，
    認為應不施以觀察、勒戒或強制戒治者，受觀察、勒戒或強
    制戒治處分之人，或其法定代理人、配偶，或檢察官得以書
    狀敘述理由，聲請原裁定確定法院重新審理：一、適用法規
    顯有錯誤，並足以影響裁定之結果者；二、原裁定所憑之證
    物已證明為偽造或變造者；三、原裁定所憑之證言、鑑定或
    通譯已證明其為虛偽者；四、參與原裁定之法官，或參與聲
    請之檢察官，因該案件犯職務上之罪，已經證明者；五、因
    發現確實之新證據足認受觀察、勒戒或強制戒治處分之人，
    應不施以觀察、勒戒或強制戒治者；六、受觀察、勒戒或強
    制戒治處分之人，已證明其係被誣告者；聲請重新審理，應
    於裁定確定後30日內提起；但聲請之事由，知悉在後者，自
    知悉之日起算；聲請重新審理，無停止觀察、勒戒或強制戒
    治執行之效力；但原裁定確定法院認為有停止執行之必要者
    ，得依職權或依聲請人之聲請，停止執行之；法院認為無重
    新審理之理由，或程序不合法者，應以裁定駁回之，毒品危
    害防制條例第20條之1第1項至第4項前段定有明文。本件原
    確定裁定之確定日期雖為110年1月7日，然聲請人所主張之
    「有無繼續施用毒品傾向評估標準紀錄表」及「有無繼續施
    用毒品傾向評估標準說明手冊」係於同年月3月26日修正實
    施，故聲請人於同年4月6日向監所主管提出「聲明異議狀」
    （見卷附該狀上之新店戒治所收狀章），應未逾其知悉後之
    30日期限。
三、經查：
（一）「有無繼續施用毒品傾向評估標準紀錄表」及「有無繼續
      施用毒品傾向評估標準說明手冊」係法務部針對多數不特
      定人民就有無繼續施用毒品傾向評估事項所為對外發生法
      律效果之具有法規性質之命令，是上開評估標準紀錄表及
      評估標準說明手冊之修正，屬於行政規則或法規命令之修
      正，為法律變更，並非前引毒品危害防制條例第20條之1
      第1項第5款所稱之「新證據」，聲請人以此為由聲請重新
      審理，與法定要件不符，尚非有據。
（二）原確定裁定於109年12月28日作成時，上開評估標準紀錄
      表及評估標準說明手冊尚未修正，法務部○○○○○○○○依據當
      時有效之修正前評估標準製作「有無繼續施用毒品傾向證
      明書」、「有無繼續施用毒品傾向評估標準紀錄表」，評
      估聲請人有繼續施用毒品之傾向，自屬合法，原確定裁定
      再憑以認定聲請人有繼續施用毒品之傾向，亦難認有毒品
      危害防制條例第20條之1第1項第1款所指適用法規顯有錯
      誤足以影響裁定之結果，或同條項第3款所稱原確定裁定
      所憑之鑑定已證明其為虛偽之情事，顯亦不符合前揭聲請
      重新審理之事由。
（三）綜上所述，聲請重新審理意旨復未敘明原確定裁定有何符
      合其他各款所定重新審理事由之情形，其本件聲請重新審
      理及停止強制戒治處分之執行，均無理由，應予駁回。
四、至上開「有無繼續施用毒品傾向評估標準紀錄表」及「有無
    繼續施用毒品傾向評估標準說明手冊」修正後，依新標準重
    新評估若有合於刑法第2條第3項所稱「法律有變更，不施以
    保安處分者，應免其保安處分之執行」之情形，檢察官應本
    於職權停止強制戒治之執行，釋放聲請人，併此敘明。
據上論斷，應依毒品危害防制條例第20條之1第4項前段，裁定如
主文。
中　　華　　民　　國　　110 　年　　5 　　月　　27　　日
                  刑事第十七庭  審判長法　官  鄭水銓
                                      法　官  黃雅芬
                                      法　官  沈君玲
以上正本證明與原本無異。
不得抗告
                                       書記官  曾彥碩
中　　華　　民　　國　　110 　年　　5 　　月　　28　　日